【裁判字號】    95,中交簡上,644
【裁判日期】    951027
【裁判案由】    公共危險
【裁判全文】
臺灣臺中地方法院刑事判決         95年度中交簡上字第644號
上  訴  人  臺灣臺中地方法院檢察署檢察官
上  訴  人  乙○○
即  被  告
上列上訴人等因被告公共危險案件，不服本院臺中簡易庭中華民
國95年8月18日95年度中交簡字第1419號第一審簡易判決（聲請
簡易判決處刑案號：95年度偵字第14117號）提起上訴，本院管
轄之第二審合議庭判決如下：
    主    文
原判決撤銷。
乙○○服用酒類，不能安全駕駛動力交通工具而駕駛，處拘役伍
拾日，如易科罰金，以參佰元（即新臺幣玖佰元）折算壹日。
    犯罪事實
一、乙○○於民國95年5月26日中午，在臺中縣霧峰鄉六股村山
    腳巷某友人住處飲用高梁酒半瓶，致自己無法安全駕駛動力
    交通工具後，卻仍於當日晚間6時許，駕駛車牌號碼YBI-629
    號重型機車前往霧峰鄉山上山寮，嗣於同日晚間6時20分許
    ，行經霧峰鄉○○路峰谷高支35號前，不慎與甲○○所駕駛
    車牌號碼X3-5379號之自用小貨車發生碰撞，乙○○因而受
    傷，經送往大里市財團法人仁愛綜合醫院診治時，抽血檢驗
    結果，酒精濃度為285.46MG/DL，換算成呼氣酒精濃度為1.4
    2MG/L（即每公升1.42毫克)。
二、案經臺中縣警察局霧峰分局報請臺灣臺中地方法院檢察署檢
    察官聲請以簡易判決處刑。
    理    由
一、檢察官提起本件上訴略以：行為後法律有變更者，適用行為
    時之法律，但行為後之法律有利於行為人者，適用最有利於
    行為人之法律，刑法第2條第1項定有明文。本件被告行為後
    ，刑法已於94年2月2日修正公布，並於95年7月1日生效施行
    ，原審簡易判決論處被告拘役五十日，如易科罰金，以新臺
    幣（下同）1千元折算1日，惟依被告行為時之法律，易科罰
    金折算標準係以3百元、6百元、9百元折算1日，依行為後即
    裁判時之法律，易科罰金折算標準係以1千元、2千元或3千
    元折算1日，比較修正前後之易科罰金折算標準，以被告行
    為時之法律較有利於被告，依刑法第2條第1項前段規定，應
    適用被告行為時之法律，原審未就此比較新舊法諭知易科罰
    金折算標準，顯有未恰。另蒞庭檢察官於95年10月20日在本
    院審理中補充稱：被告酒後駕車經測得血液中酒精濃度高達
    285.46MG /DL，換算成呼氣酒精濃度為每公升1.42毫克，原
    審僅判處被告拘役五十日，若易科罰金僅為45000元，低於
    檢察官就酒醉駕車案件緩起訴處分時，指定被告向公益團體
    支付6萬元至8萬元之金額，原審量刑過輕，爰提起上訴，請
    求改處較重之刑等語。被告提起本件上訴略以：其在山上種
    植龍眼收入不穩定，且係九二一地震受災戶，又家中有母親
    要奉養，經濟困難，原審判處拘役五十日，量刑過重，請求
    從輕量刑等語。
二、按關於刑之量定，係實體法上賦予法院得為自由裁量之事項
    ，倘其未有逾越法律所規定之範圍，或濫用其權限，即不得
    任意指摘為違法（參最高法院75年度台上字第7033號判例）
    ，且在同一犯罪事實與情節，如別無其他加重或減輕之原因
    ，下級審量定之刑，亦無過重或失輕之不當情形，則上級審
    法院對下級審法院之職權行使，原則上應予尊重（參最高法
    院85年度台上字第2446號判決）。
三、上揭犯罪事實業據上訴人即被告（下稱被告）乙○○於警詢
    、檢察官偵訊中及本院審理時坦承不諱，核與證人甲○○於
    警詢中所證述之情節相符，並有案發時之現場照片6張、財
    團法人仁愛綜合醫院生化學檢驗報告單、道路交通事故當事
    人酒精測定紀錄表、刑法第185條之3案件測試觀察紀錄表、
    舉發違反道路交通管理事件通知單、道路交通事故現場圖、
    道路交通事故調查報告表各1份附卷可稽（以上參警卷第14
    ～24頁）。又按服用酒類不能安全駕駛動力交通工具之認定
    ，參考德國、美國之認定標準，對於酒精濃度呼氣已達每公
    升0.55毫克或血液濃度達0.11%以上者，肇事率為一般正常
    人之十倍，應認為已達不能安全駕駛之標準。查被告服用酒
    類後，血液酒精濃度高達285.46MG/DL，換算酒精呼氣濃度
    為每公升1.42毫克，且駕駛機車發生上揭交通事故，顯見被
    告確已達不能安全駕駛動力交通工具之程度無訛。本件事證
    已臻明確，被告犯行應堪認定。
四、核被告所為，係犯刑法第185條之3服用酒類不能安全駕駛動
    力交通工具而駕駛罪。又本罪之法定刑為「一年以下有期
    徒刑、拘役或三萬元以下罰金」，原審於法定刑度內量處被
    告拘役五十日，難謂有何違法失當之處。檢察官雖以上開事
    由認原審量刑過輕云云。惟上開檢察官就酒醉駕車案件之緩
    起訴處分所要求被告支付給公益團體金額之標準，並非法律
    所明訂之支付標準，無法律上之拘束力，且並非每件酒醉駕
    車案件之緩起訴處分均係按照上開標準；再者，刑罰與緩起
    訴處分之負擔效力本非相同，原審判決被告拘役之短期自由
    刑，僅係得易科罰金，並非應易科罰金，不得僅以得易科罰
    金之數額，較緩起訴之負擔金額為低，即認原判決量刑失輕
    而有不當，是以檢察官以上開理由指稱原審量刑過輕，並不
    足採。被告雖自稱為九二一地震之受災戶，以山坡耕作與
    飼養雞隻為業，且家中有母親需其奉養，並提出清寒證明書
    及臺中縣霧峰鄉公所九二一地震房屋受災證明書各1份為證
    （參本院卷第26、27頁），然被告服用酒類後，血液酒精濃
    度高達285.46MG/DL，換算酒精呼氣濃度為每公升1.42毫克
    ，超出呼氣酒精濃度為0.55毫克甚多，已達不能安全駕駛之
    狀態甚明，仍違規駕駛汽車，對於路上人車均造成相當之危
    險，原審於法定刑度內量處被告拘役五十日，亦難謂有何過
    重不妥之處。揆諸上揭最高院法院判例及判決意旨，本院因
    認蒞庭檢察官謂原審量刑失輕，被告上訴指原審判刑過重，
    均無理由。
五、修正前之刑法第41條第1項前段規定：「犯最重本刑為五年
    以下有期徒刑以下之刑之罪，而受六個月以下有期徒刑或拘
    役之宣告，因身體、教育、職業、家庭之關係或其他正當事
    由，執行顯有困難者，得以一元以上三元以下折算一日，易
    科罰金」，被告行為時之易科罰金折算標準，修正前罰金罰
    鍰提高標準條例第2條前段（現已刪除）規定，就其原定數
    額提高為一百倍折算一日，則本件被告行為時之易科罰金折
    算標準，應以銀元三百元折算一日，經折算為新臺幣後，應
    以新臺幣九百元折算為一日，而修正後之刑法第41條第1項
    前段規定：「犯最重本刑為五年以下有期徒刑以下之刑之罪
    ，而受六個月以下有期徒刑或拘役之宣告者，得以新臺幣一
    千元、二千元或三千元折算一日，易科罰金」，比較修正前
    後之易科罰金折算標準，以修正前之規定（即舊法），較有
    利於被告，依刑法第2條第1項前段，本件應依修正前刑法第
    41條第1項前段規定，定其易科罰金之折算標準。原審併予
    諭知易科罰金折算標準，固非無見，然被告犯罪時間係在95
    年7月1日刑法修正施行之前，新舊法易科罰金折算標準既有
    修正，即應加以比較，以適用較有利於行為人之法律，原判
    決卻疏未比較，且以修正後較不利於被告之刑法第41條第1
    項前段，定本件之易科罰金標準，自屬有誤，檢察官以原判
    決未比較新舊法諭知易科罰金之折算標準為由提起上訴，為
    有理由，故應由本院撤銷改判。爰審酌被告犯後已坦承犯行
    ，態度尚佳，惟酒後駕車致發生交通事故等一切情狀，量處
    主文所示之刑，並依修正前刑法第41條第1項前段規定，諭
    知易科罰金之折算標準。
據上論斷，應依刑事訴訟法第455條之1第1項、第3項、第369條
第1項前段、第364條、第299條第1項前段，刑法第2條第1項前段
、刑法第185條之3、修正前刑法第41條第1項前段，修正前罰金
罰鍰提高標準條例第2條，判決如主文。
本案經檢察官丙○○到庭執行職務
中    華    民    國    95    年    10    月    27    日
                        臺灣臺中地方法院刑事第十三庭
                               審判長法  官  陳慧珊
                                     法  官  許月馨
                                     法  官  李秋娟
上為正本係照原本作成。
不得上訴。
                                     書記官  吳慕先
中    華    民    國    95    年    10    月    27    日
附錄論罪科刑法條：
中華民國刑法第185條之3:
服用毒品、麻醉藥品、酒類或其他相類之物，不能安全駕駛動力
交通工具而駕駛者，處一年以下有期徒刑、拘役或三萬元以下罰
金。


司法院資訊處製作；財團法人民間司法改革基金會備份。
